【裁判字號】    98,抗,1958
【裁判日期】    981229
【裁判案由】    假處分
【裁判全文】
臺灣高等法院民事裁定                  98年度抗字第1958號
抗  告  人  聚輪有限公司
法定代理人  甲○○
相  對  人  乙  ○
抗告人因與相對人間假處分事件，對於中華民國98年10月26日臺
灣板橋地方法院98年度全字第3464號所為裁定提起抗告，本院裁
定如下：
    主      文
原裁定廢棄，應由臺灣板橋地方法院更為裁定。
    理      由
一、抗告意旨略以：(一)抗告人公司係以相對人被推選為董事之程
    序及事實違反公司法第51條、第108條第4項規定，訴請確認
    抗告人公司與相對人間董事委任關係不存在，並聲請本件定
    暫時狀態假處分，禁止相對人行使抗告人公司董事職權，依
    最高法院95年台抗字第245號裁定見解，應認法人得以原任
    董事為其法定代理人提起訴訟，又依司法院83年12月14日（
    83）廳民一字第22562 號函覆台高院見解，假處分聲請案件
    之法定代理人與本訴之法定代理人應為同樣認定。新任董事
    即相對人既已列名本案被告，及假處分之相對人，無代表抗
    告人公司之權限，自應仍以原任董事甲○○為抗告人之法定
    代理人，始足保障抗告人公司循民事訴訟程序解決紛爭之權
    利。(二)有限公司不存在股東會組織，原裁定竟謂甲○○與抗
    告人公司股東會之決議內容相反，利益亦與抗告人公司相悖
    ，為防止利益衝突，甲○○不得行使其法定代理權，有所違
    誤。(三)本件法定代理權有其特殊性，其屬本案訴訟實體審查
    事項，應依循最高法院95年度台抗字第245 號裁定意旨處理
    ，與外觀主義無涉。(四)抗告人提出之委任狀，既經董事甲○
    ○表明係以抗告人公司之法定代理人名義簽名授權，而假處
    分聲請狀，亦經抗告人委任之訴訟代理人蓋用律師章，已符
    合民事訴訟法第117 條之程式，並無書狀或法定代理權之欠
    缺，原法院定期命抗告人公司補正，嗣以未補正為由裁定駁
    回本件聲請，為無理由等語。
二、原裁定以：抗告人聲請假處分，提出之聲請狀及委任狀僅有
    第三人甲○○之簽名及丁志遠律師之印文，均未有抗告人之
    蓋章，且依據聲請狀內容及所附抗告人公司98年度第1 次股
    東臨時會議事錄影本之記載，第三人甲○○之董事職務改選
    而解任，甲○○自非抗告人公司法定代理人。雖抗告人以第
    三人甲○○為法定代理人提起請求確認抗告人公司與相對人
    間董事委任關係不存在，然確認之訴僅在確認法律關係存否
    之事實，並無變更法律關係之效力，若抗告人公司股東會解
    任第三人甲○○之決議合法，則第三人甲○○非抗告人公司
    之負責人之事實於抗告人公司股東會決議時即已存在，並非
    待法院確認判決確定時始行發生，倘抗告人公司之股東會決
    議解任第三人甲○○並非合法，第三人甲○○仍為抗告人公
    司之董事，然因公司股東會乃公司決定意思之機構，第三人
    甲○○與抗告人公司股東會之決議內容相反，其利益亦與抗
    告人公司相背，為防止利益衝突，第三人甲○○亦不得行使
    其法定代理權。抗告人為法人，應由有法定代理權之法定代
    理人代行其訴訟行為，抗告人公司所提本件假處分之聲請書
    狀既有法定代理權之欠缺，原法院於98年10月5 日裁定命抗
    告人公司應限期補正聲請狀或委任狀之蓋章及抗告人之法定
    代理人之法定代理權，抗告人公司迄未補正，聲請程式自有
    欠缺。乃裁定駁回抗告人公司假處分之聲請。
三、按於爭執之法律關係，為防止重大之損害或避免急迫之危險
    或有其他相類之情形而有必要時，得聲請為定暫時狀態之處
    分。前項裁定，以其本案訴訟能確定該爭執之法律關係者為
    限，民法第538條第1項、第2 項定有明文。次按民事訴訟法
    規定諸多訴訟要件，以為當事人請求法律為本案判決時所應
    具備之前提條件，旨在避免浪費訴訟資源，惟若以欠缺特定
    之訴訟要件為由，駁回原告之訴，將使其不能獲得本案判決
    ，致生無從實現權利，解決紛爭之結果時，宜審酌各個訴訟
    要件之功能以及存在之理由而就該訴訟要件為適當之解釋，
    以免正當權利人喪失循訴訟程序解決紛爭之途徑。是以法人
    因改選董事事宜，對新任董事之資格有所爭執而提起確認法
    人與新任董事間委任關係不存在之訴，既非法所不許，而新
    任董事已列名為被告，自無代表法人之權限；如新任董事全
    體均被列名為被告時，在解釋上應認法人仍得以原任董事為
    其法定代理人提起訴訟，始足以保障該法人得以循訴訟途徑
    解決紛爭之權利，最高法院92年台抗字第161 號裁定參照。
四、經查：
  (一)抗告人公司以甲○○為法定代理人，於98年5 月22日起訴主
    張抗告人公司之股東於98年4 月15日改選相對人為公司董事
    ，該股東會決議違反公司法規定為無效，請求確認相對人與
    抗告人公司間之董事委任關係不存在。抗告人公司嗣於本案
    繫屬中98年9 月10日聲請假處分，請求禁止相對人行使抗告
    人公司董事職權。兩造間既因股東會決議選任相對人為抗告
    人公司之董事發生爭執，對於抗告人公司與相對人間是否存
    在委任關係提起本案訴訟，揆諸前開最高法院判決意旨，關
    於抗告人公司之法定代理人應認得以原任董事即甲○○為抗
    告人公司之法定代理人，始足保障抗告人得以循訴訟途徑解
    決紛爭之權利。
  (二)抗告人公司於假處分聲請案中，載明法定代理人為甲○○，
    並由甲○○表明代理抗告人公司之意思，委任由丁志達律師
    為代理人，並由甲○○及丁志遠律師於假處分聲請狀中簽名
    、蓋章。原法院猶於98年10月5 日裁定命抗告人公司限期補
    正聲請狀或委任狀之蓋章及抗告人公司之法定代理人之法定
    代理權，繼於98年10月26日以逾期未補正為由，裁定駁回抗
    告人公司之假處分之聲請，自非允洽。抗告意旨指摘原裁定
    不當，求予廢棄，為有理由。爰由本院廢棄原裁定，應由原
    法院另為妥適之裁定。
五、據上論結，本件抗告為有理由，爰裁定如主文。
中    華    民    國    98    年    12    月    29    日
                    民事第二庭
                        審判長法  官  吳謙仁
                              法  官  蘇瑞華
                              法  官  李瓊蔭
正本係照原本作成。
本裁定除以適用法規顯有錯誤為理由外，不得再抗告。如提起再
抗告，應於收受後10日內委任律師為代理人向本院提出再抗告狀
。並繳納再抗告費新台幣１千元。
中    華    民    國    98    年    12    月    30    日
                              書記官  王才生

司法院資訊處製作；財團法人民間司法改革基金會備份。
